【裁判字號】    92,家抗,289
【裁判日期】    921023
【裁判案由】    選任遺產管理人
【裁判全文】
臺灣高等法院民事裁定                            九十二年度家抗字第二八九號
    抗  告  人    財政部國有財產局台灣北區辦事處
    法定代理人    高志遠
右抗告人因台灣士林地方法院檢察署檢察官聲請選任遺產管理人事件，對台灣士林地
方法院於中華民國九十二年三月二十五日九十二年度財管字第七號裁定提起抗告，本
院裁定如左：
      主      文
抗告駁回。
抗告程序費用由抗告人負擔。
      理      由
一、抗告人抗告意旨略以：本件被繼承人謝夏雨於九十一年四月十六日死亡，經台灣
    士林地方法院檢察署檢察官聲請法院選任遺產管理人，嗣經原法院裁定指定抗告
    人為遺產管理人。然依卷內資料所示，被繼承人謝夏雨之出生別為「六男」，而
    卷內並無其兄「三男」之資料，是被繼承人死亡當時，其三兄是否死亡不得而知
    ，有可能為被繼承人依民法第一千一百三十八條規定之法定繼承人，從而並無同
    法第一千一百七十八條第二項之適用，為此求為廢棄原裁定並駁回相對人在原法
    院之聲請等語。
二、按民法第一千一百七十七條、第一千一百七十八條規定，繼承開始時，繼承人之
    有無不明者，由親屬會議於一個月內選定遺產管理人，並將繼承開始及選定遺產
    管理人之事由，向法院報明。親屬會議依前開規定為報明後，法院應依公示催告
    程序，定六個月以上之期限，公告繼承人，命其於期限內承認繼承。無親屬會議
    或親屬會議未於一個月內選定遺產管理人者，利害關係人或檢察官，得聲請法院
    選任遺產管理人，並由法院依規定為公示催告。此所謂繼承人之有無不明，係指
    被繼承人之直系血親卑親屬、配偶、父母、兄弟姊妹及祖父母無一人出現，究竟
    有無繼承人尚在不明狀態之情形而言。因之繼承人有無不明，應從廣義解釋，亦
    即依
    始足當之（最高法院八十五年台上字第二一○一號判決要旨參照）。查本件被繼
    承人謝夏雨係於九十一年四月十六日死亡，此有
    地方法院檢察署九十一年民參字第三六號卷，第十四頁），該
    繼承人配偶、直系血親卑親屬之記載；而被繼承人之父謝惷皆、母謝郭匏螺已分
    別於日據時期昭和十九年十二月四日、民國五十四年七月二十八日死亡（見前引
    民參卷第十九頁、原審卷第十頁，
    亡時（謝國珍於八十四年四月十六日死亡）所提出之繼承系統圖（見民參卷第十
    五頁），其上記載「謝國珍之妻謝滿於昭和十九年七月三日死亡、長女謝美惠子
    於昭和七年八月二十九日死亡，依民法一一三八條之規定由其兄弟姊妹繼承，本
    件兄弟只餘聲請人謝夏雨」等語，以及被繼承人之兄謝國珍、謝晨闖、謝善繼、
    謝瑞碧之
    前述人員依序分別於民國八十四年四月十六日、六十二年七月五日、六十八年十
    二月十八日、昭和十年八月二十九日死亡，且無任何關於被繼承人「三兄」之記
    載可稽；而被繼承人之祖父母除祖母謝廖氏已於昭和十八年死亡外（見民參卷
    第十九頁），餘均不可考。依上等情，應認被繼承人死亡時，其繼承人之有無即
    有不明之情形。又被繼承人謝夏雨於九十一年四月十六日死亡，遺留有遺產（對
    李文鍵、謝寶蓮、王效忱之損害賠償債權），其親屬會議未於一個月內選定遺產
    管理人，相對人依民法第一千一百七十八條第二項規定，向原法院聲請指定遺產
    管理人。原法院依職權指定抗告人為被繼承人謝夏雨之遺產管理人，並無違誤。
    抗告人以被繼承人之「三兄」有可能為繼承人，即無民法第一千一百七十八條第
    二項檢察官向原法院聲請指定遺產管理人規定之適用云云；然依前所述，指定遺
    產管理人非必在客觀上已確定絕無繼承人始足當之；況法院選任遺產管理人後，
    須依民法第一千一百七十八條第一項之規定為公示催告搜索繼承人，使遺產之歸
    屬早日確定；此一遺產管理人制度之設，其目的之一即係搜索可能存在之繼承人
    ；抗告人以可能有繼承人存在為理由，主張不得指定遺產管理人，自無可取。從
    而抗告人抗告意旨指摘原裁定為不當，求予廢棄，為無理由，應予駁回。
三、據上論結，本件抗告為無理由，依民事訴訟法第四百九十五條之一第一項、第四
    百四十九條第一項、第九十五條、第七十八條，裁定如主文。
中      華      民      國    九十二    年      十      月     廿三     日
                            臺灣高等法院民事第十五庭
                                審判長法  官  劉  靜  嫻
                                      法  官  吳  光  釗
                                      法  官  陳  昆  煇
正本係照原本作成。
如不服本裁定應於送達後十日內向本院提出再抗告狀，並繳納再抗告費新台幣四十五
元。再為抗告應以適用法規顯有錯誤為理由，並經本院之許可，該許可以原裁定所涉
及之法律見解具有原則上之重要性者為限。
中      華      民      國    九十二    年      十      月     廿四     日
                                      書記官  李  佳  樺


司法院資訊處製作；財團法人民間司法改革基金會備份。
